【裁判字號】    99,事聲,5018
【裁判日期】    990902
【裁判案由】    聲明異議（消債）
【裁判全文】
臺灣士林地方法院民事裁定            99年度事聲字第5018號
聲  請  人  國泰世華商業銀行股份有限公司
法定代理人  甲○○
聲  請  人  萬泰商業銀行股份有限公司
法定代理人  丁○○
代  理  人  乙○○
相  對  人  丙○○○○○○
代  理  人  吳姿璉律師
上列異議人對於本院司法事務官民國99年4 月26日97年度執消債
更字第66號認可更生方案之裁定聲明異議，本院裁定如下：
    主  文
異議駁回。
    理  由
一、異議意旨略以：關於債務人子女扶養費之支出，應依民國98
    年綜合所得稅扶養免稅額每人每年新臺幣（下同）8 萬2,00
    0 元即每月6,834 元計列，始為合理。惟債務人所主張之子
    女扶養費高達1 萬2,000 元，實已超出扶養免稅額標準甚多
    ，並有偏高之虞。是債務人所提之更生方案，應予駁回，原
    裁定竟予認可，為此聲明異議等情。
二、按債務人有薪資、執行業務所得或其他固定收入，法院認更
    生方案之條件公允者，得不經債權人會議可決，逕依債務人
    之聲請或依職權以裁定認可更生方案，消費者債務清理條例
    第64條第1 項定有明文。經查，相對人聲請更生，前經本院
    以97年消債更字第435 號裁定開始更生程序在案，有該裁定
    在卷可參。又相對人確有薪資、執行業務所得或其他固定收
    入等情，亦有東南旅行社股份有限公司之薪資明細單及薪資
    轉帳存摺內頁影本附卷足憑（見本院97年度執消債更字第66
    號卷第180 至189 頁）。而原裁定所認可之更生方案，並無
    消費者債務清理條例所列不得認可之事由，並已考量相對人
    除每月本薪加獎金外，別無其他可供換價之財產；其個人支
    出部分，僅列有包括因接送孩子及本身上下班所需之交通費
    3,000 元、伙食費6,000 元、雜費2,000 元及電話費600 元
    ，共計1 萬1,600 元，已低於內政部主計處公布之99年度臺
    北市每人每月最低生活費1 萬4,614 元，並未逾一般人之生
    活程度，應認相對人已為更生方案盡最大之努力而屬合理。
    至相對人支付其母保母費1 萬2,000 元部分，因於相對人及
    其配偶均須出外工作之情形下，其確有雇用保母照顧幼子之
    需求，縱相對人母親之照顧係出於親情，惟其母既有照顧相
    對人幼子之事實，其母所付出之勞力，自仍得以金錢評價。
    況相對人母親是否願意無償照顧相對人幼子，乃委諸其自由
    意思，非異議人所得置喙。從而，相對人於合理範圍內有償
    給付其母保母費用，自屬必要。又扶養親屬免稅額僅係稅法
    上得以減稅之額度，與計算每人每月所需必要生活費用究屬
    二事，故異議人以相對人所負擔之配偶扶養費支出額，應以
    扶養免稅額為計算標準；祖母照顧孫兒本為親情倫理之展現
    ，不應過度以金錢作為對價關係等語為由，認相對人所提之
    更生方案不公云云，並無理由。
三、綜上所述，原裁定所認可之債務人更生方案，其內容核屬公
    允，復無消費者債務清理條例第63條、第64條第2 項規定不
    應認可之消極事由存在，不經債權人會議可決，依職權認可
    更生方案，於法相合。異議人執上開事由聲明異議，為無理
    由，應予駁回，爰裁定如主文。
中    華    民    國    99    年    9     月    2     日
                  民事第三庭  法      官  施月燿
上為正本係照原本作成。
如不服本裁定，應於裁定送達後10日內，以書狀向本院提出抗告
，並繳納抗告費新臺幣1 千元。
中    華    民    國    99    年    9     月    2     日
                              書  記  官  朱亮彰

司法院資訊處製作；財團法人民間司法改革基金會備份。
